臺灣臺北地方法院民事裁定　　　　　　 100年度事聲字第80號
異　議　人
即　債權人　乙○（臺灣）商業銀行股份有限公司
法定代理人　甲○○
相　對　人
即　債務人　丙○○
　　　　　　　　　　　樓
上列當事人間聲請消費者債務清理事件，異議人即債權人對於民
國100年2月22日本院司法事務官以98年度執消債更字第205號所
為認可更生方案之裁定聲明異議，本院裁定如下：
    主  文
異議駁回。
    理  由
一、按關於更生或清算之程序，除本條例別有規定外，準用民事
    訴訟法之規定，消費者債務清理條例第15條定有明文。復按
    當事人對於司法事務官處理事件所為之終局處分，得於處分
    送達後10日之不變期間內，以書狀向司法事務官提出異議。
    司法事務官認前項異議有理由時，應另為適當之處分；認異
    議為無理由者，應送請法院裁定之。法院認第一項之異議為
    有理由時，應為適當之裁定；認異議為無理由者，應以裁定
    駁回之，民事訴訟法第240條之4第1至3項亦定有明文。查本
    件本院司法事務官98年度執消債更字第205號認可債務人更
    生方案裁定於民國100年2月25日送達異議人，異議人於100
    年3月7日提出異議，是本院自應依法就司法事務官所為之處
    分，審究異議人之異議有無理由，合先敘明。
二、異議意旨略以：
  (一)依債務人之債務明細表所示，債務人多為信用卡、現金卡及
    貸款消費，顯見相對人未衡量自身收入情況超支消費與借貸
    ，顯屬消費者債務清理條例（下稱消債條例）第134條第4款
    所稱「因浪費、賭博或其他投機行為，致財產顯然減少或負
    擔過重之債務，而生開始清算之原因。」，且消費性質均非
    日常生活必要之費用，債務人顯以更生方案卸責，與消費債
    務清理條例係為避免因一時陷於經濟困難者喪失繼續生活之
    意志與希望之立法目的有違，是相對人明知其清償能力有限
    ，卻仍為上述與其經濟狀況顯不相當之消費行為，若僅須於
    8年期間清償債權總額27.53%之債務，實有違公平與正義之
    原則。
  (二)債務人所提更生方案，對其所積欠之無擔保債權新臺幣（下
    同）3,486,696元，分32期清償，每3個月一期，每期清償30
    ,000元，共僅償還960,000元，清償成數27.53%，其清償成
    數明顯偏低；且債務人雖年約39歲，距法定退休年限65歲尚
    有26年之工作可能，收入顯有低估之嫌，惟債務人所提更生
    方案僅月付10,000元，實難謂已盡最大清償誠意。爰依法聲
    明異議。
三、查本件債務人聲請更生，前經本院97年度消債抗字第181號
    裁定開始更生程序，並命由司法事務官進行更生程序，債務
    人所提附件所示更生方案雖未經已申報無擔保及無優先權之
    債權人可決，惟本院司法事務官經斟酌債務人與現罹頸椎脊
    髓損傷合併四肢癱瘓之配偶、二名未成年子女合計四人，平
    均月收入21,000元，每月支出提列11,000元，顯無浪費情事
    ，再核其第1期至第32期，每期以每月收入扣除支出後之近
    全數餘額即30,000元為清償，益徵已盡清償能力，又延長清
    償期限至8年，以期提高清償金額，足認已盡最大清償誠意
    ，並於考量債務人還款額度所能負擔，債務人所提更生方案
    認條件屬公允、適當、可行，而予以裁定認可。
四、再查：
  (一)異議人謂債務人距法定退休年限65歲尚有26年之工作可能，
    收入顯有低估之嫌，容有更高清償空間云云，惟相對人雖僅
    約39歲，惟其未來是否順利工作、收入穩定等，均屬將來不
    確定事項，非更生方案所得預先規劃，且以債務人配偶現罹
    頸椎脊髓損傷合併四肢癱瘓，債務人月薪約21,000元，個人
    每月必要支出，包含膳食費5,000元、交通費9 00元、醫療
    費200元、扶養未成年二名子女費用3,000元、勞保費9 50元
    、健保費550元、手機費400元，共計11,000元。故債務人扣
    除每月必要支出11,000元後，餘款10,000元皆用以清償債務
    ，堪認債務人已盡最大努力及清理債務之誠信。揆諸消債條
    例之立法目的，非但係使債務人得透過更生程序清償債務、
    重建其經濟生活，亦保障債務人於更生方案履行期間內能保
    有符合人性尊嚴之最低基本生活，是以，考量異議人與債務
    人之利益衡平、債務人之償債能力與清償誠意及社會公益等
    因素，難謂原裁定認可債務人之更生方案有欠公允之處。
  (二)異議人雖稱債務人有超支浪費之情事，以致債務膨脹之行為
    ，與消債條例第134條第4項規定相當云云。然更生方案在於
    以債務人現有之資力，盡最大能力提出清償方案，至於債務
    人過往之消費情況（是否恣意揮霍無度或浪費），乃是日後
    可否免責之判斷依據，非於更生方案時所需考量者，故異議
    人對於此部分之主張，亦有未洽。
  (三)本院依職權調閱債務人之收入與支出狀況，債務人任職衣炫
    服飾店，到職日98年11月1日，月薪約21,000元（見98年度
    執消債更字第205號卷宗員工薪資證明表），二名子女各為
    88年次、91年次，皆無謀生能力，債務人二名子女每人每月
    扶養費以1,500元計算，尚屬合理，而配偶極重度肢障，雖
    有身心障礙補助6,000元（見98年度執消債更字第205號卷宗
    99年12月13日訊問筆錄），若不將之計入債務人之收入，全
    數用於配偶個人生活必要支出，亦屬合理，債務人居住地為
    配偶之父之房地，故無房屋租金支出，是債務人於扣除所預
    留之每月生活費用11,000元（含本人及子女二人扶養費），
    三人所留必要費用平均已低於100年度臺北市平均每人每月
    最低生活費14,794元，並無不當。
五、按金融機構銀行核貸借貸者代償他銀行消費金融債務，應已
    評估債務人之財務及信用狀況與所冒風險，固債務人持續貸
    款或擴張其他銀行債務，其財務觀念或容有不當，然消債條
    例所賦與債務人更生之目的，係在重建其經濟生活，保障其
    生存權，是本件債務人既依消債條例聲請更生，衡量還款能
    力，異議人所得受償額度已高於債務人聲請更生前二年間，
    可處分所得於扣除自己及依法應受其扶養者所必要生活費用
    之數額；況且消債條例立法目的，除保障債權人集團性滿足
    之最大化及公平性外，並為賦與債務人重建復甦經濟生活之
    機會。查，債務人更生方案係以8年、分32期、每期30,000
    元作為清償條件，顯已盡最大償還能力，如更生方案不予認
    可，依消債條例規定唯有開始進行清算，同前所述，債務人
    名下已無財產構成清算財團，反致使異議人一無所得，對異
    議人同為不利尤甚。且若還款額度逾越債務人所能負擔之極
    限過大，債務人勢必無法清償，終至喪失其還債之意願，則
    異議人實際受償之金額勢必大幅降低，因而反受實質之不利
    益。
六、綜上所述，本院司法事務官斟酌債務人所提附件所示更生方
    案，因認其條件核屬公允、適當、可行，又查無債務人有消
    債條例第63條或第64條第2項所定不應認可之消極事由存在
    ，乃逕依消債條例第64條第1項裁定予以認可債務人所提更
    生方案，並依消債條例第62條第2項酌定其生活限制，經核
    並無不合。此外，異議人未能具體指出債務人有何消債條例
    第63條及第64條第2項之情事。從而，異議人聲明異議，為
    無理由，應予駁回，爰裁定如主文。
中　　華　　民　　國　 100　　年　　4 　　月　　29　　日
              民事第五庭        法　官　賴秀蘭
上為正本係照原本作成
如不服本裁定，應於裁定送達後10日內，以書狀向本院提出抗告
，並繳納抗告費新臺幣1千元
中　　華　　民　　國　 100　　年　　4 　　月　　29　　日
                                書記官　李佩芳
